【裁判字號】    97,消債更,165
【裁判日期】    971231
【裁判案由】    聲請更生程序
【裁判全文】
臺灣彰化地方法院民事裁定  97年度消債更字第165號
聲  請  人  甲○○
即債務人
上列當事人聲請消費者債務清理事件，聲請更生，本院裁定如下
：
    主  文
更生聲請駁回。
聲請費用新台幣壹仟元由聲請人負擔。
    理  由
一、按債務人與金融機構協商成立者，不得聲請更生或清算，但
    因不可歸責於己之事由，致履行顯有重大困難者，不在此限
    ；本條例施行前，債務人依金融主管機關協調成立之中華民
    國銀行公會會員辦理消費金融案件無擔保債務協商機制與金
    融機構成立之協商，準用前項之規定，消費者債務清理條例
    第151條第5項、第6項分別定有明文。是債務清償方案成立
    後，固由債務人按其條件履行，惟需於其後發生情事變更，
    在清償期間收入或收益不如預期，致該方案履行困難甚或履
    行不能，因不可歸責於己，始能聲請更生或清算。此項規定
    旨在避免債務人任意毀諾已成立之協商，濫用更生或清算之
    裁判上債務清理程序，蓋以債務清償方案係經當事人行使程
    序選擇權所為之債務清理契約，債務人應受該成立之協議所
    拘束。債務人既已與金融機構協商成立，如認該協商方案履
    行有其他不適當情形，自仍應再循協商途徑謀求解決。又聲
    請更生或清算不合程式或不備其他要件者，法院應以裁定駁
    回之，但其情形可以補正者，法院應定期間先命補正，復為
    同條例第8條所明定。
二、本件聲請意旨略以：聲請人積欠債務新台幣（下同）2,668,
    264元，伊有不能清償債務之虞之情事，前已提出債權人清
    冊，於民國95年5月間與最大債權金融機構協商成立，約定
    自95年6月起，分120期、0利率，每月須償還7,426元。惟債
    務人因犯詐欺罪案件，必須於97年7月22日上午10點入獄服
    刑兩年，故聲請人有因不可歸責於己之事由致履行顯有重大
    困難之情事。又債務人無擔保或無優先權之債務總額未逾
    1200萬元，復未經法院裁定開始清算程序或宣告破產，爰聲
    請裁定准予更生等語。
三、經查：聲請人雖主張其有不可歸責於己之事由致履行債務清
    償方案顯有重大困難，已如前述。惟債務人所涉刑事詐欺案
    件業經台灣高等法院台中分院96年上易字1764號刑事判決有
    罪確定，並於97年7月22日上午10時入獄服刑兩年，此業據
    聲請人提出台灣高等法院台中分院刑事裁判主文公告及台灣
    彰化地方法院檢察署執行命令在卷可稽，堪認屬實。然上開
    詐欺案件，為聲請人故意犯罪之行為，顯屬可歸責於債務人
    之事由，縱債務人因而致履行債務清償方案有重大困難，尚
    不符消費者債務清理條例第151條第5項但書所定之特別要件
    ，此外聲請人復未能提出其他不可歸責於己且致履行顯有重
    大困難之事由。據此，本件之聲請於法不合，要難准許。
四、據上論斷，本件債務人聲請更生，既違背本條例第151條第5
    項但書及同條例第6項之規定，且上開欠缺亦無從補正，應
    駁回其更生之聲請。爰裁定如主文。
中    華    民    國    97    年    12    月    31    日
              民事第二庭    法      官  張德寬
上為正本係照原本作成
如不服本裁定，應於裁定送達後10日內，以書狀向本院提出抗告
，並繳納抗告費新臺幣1千元
中    華    民    國    97    年    12    月    31    日
                            書  記  官  魏淑美


司法院資訊處製作；財團法人民間司法改革基金會備份。
